【裁判字號】    99,司財管,100
【裁判日期】    990716
【裁判案由】    指定遺產管理人
【裁判全文】
臺灣高雄地方法院民事裁定           99年度司財管字第100號
聲  請  人  乙○○
上聲請人聲請對被繼承人丙○○指定遺產管理人事件，本院裁定
如下：
    主  文
選任甲○○（男，民國○○○年○月○○○日生，身分證統一編
號：Ｚ000000000號）為被繼承人丙○○（男，民國○○年○月○日生，身分證統一編號：Ｚ000000000號）
之遺產管理人。
准對被繼承人丙○○之繼承人為承認繼承之公示催告。
被繼承人丙○○之繼承人，應自前項公示催告最後登載新聞紙之
日起，陸個月內承認繼承，上述期限屆滿，無繼承人承認繼承時
，被繼承人丙○○之遺產，於清償債權，並交付遺贈物後，如有
剩餘即歸屬國庫。
程序費用新臺幣壹仟元由被繼承人丙○○之遺產負擔。
    理  由
一、按「繼承開始時，繼承人之有無不明者，由親屬會議於1 個
    月內選定遺產管理人，並將繼承開始及選定遺產管理人之事
    由，向法院報明。」、「親屬會議依前條規定為報明後，法
    院應依公示催告程序，定六個月以上之期限，公告繼承人，
    命其於期限內承認繼承。無親屬會議或親屬會議未於前條所
    定期限內選定遺產管理人者，利害關係人或檢察官，得聲請
    法院選任遺產管理人，並由法院依前項規定為公示催告。」
    民法第1177條、第1178條分別定有明文。
二、聲請意旨略以：緣先叔父即被繼承人丙○○於民國98年9 月
    20日過世後，其膝下無子而無人繼承，其生前曾立有公證遺
    囑，囑咐於其百年後將所遺高雄縣仁武鄉○○段658 地號土
    地（面積52.41 平方公尺）遺贈給乙○○與葉成博各取得2
    分之1 ，惟依據土地登記規則第123 條末項規定，必須先選
    任遺產管理人，爰請求本院指定遺產管理人，俾便於辦理土
    地登記等語。
三、經查：
（一）聲請人主張之前揭事實，業據其提出戶籍謄本、公證遺囑
      （臺灣高雄地方法院所屬民間公證人黃庭和事務所98年雄
      院民公庭字第0846號公證書）、土地登記謄本、身分證影
      本等件為證。觀上開公證遺囑之內容以：「本人係民國○○
      年○ 月○○日生，身分證統一編號Ｚ000000000，本人為預慮
      百年身後之遺產分配事宜，特趁今身心健康、心智清明，
      於自由意志之下，指定甲○○先生為遺囑執行人，指定翁
      瑞鴻、翁王雪絨為見證人，於公證人黃庭和面前陳述本人
      遺囑如下：本人願於百年身故之後，將本人所遺坐落高雄
      縣仁武鄉○○段658 地號土地，所有權全部遺贈與乙○○
      、葉成博二人，各取得二分之一。」等語，是聲請人乙○○及葉成博係其受遺贈人，堪信為真實。
（二）聲請人乙○○既為受遺贈人，應屬利害關係人無訛。又被
      繼承人丙○○之繼承人有無不明，且其親屬會議未於死亡
      發生之日起1 個月內為其選定遺產管理人並呈報本院，揆
      諸首揭規定，聲請人以利害關係人之地位，向本院聲請選
      任被繼承人丙○○之遺產管理人，自屬有據。
（三）又聲請人指定甲○○任本件遺產管理人，業已取得甲○○
      之同意等情，有同意書1 紙在卷可憑，另本院審酌被繼承
      人之公證遺囑即指定甲○○為遺囑執行人，而遺囑執行人
      之管理權限僅限於與遺囑有關之遺產，遺產管理人則就全
      部遺產有管理權限，故由甲○○擔任本件遺產管理人應無
      不適，揆諸首揭規定，本件聲請人之聲請，於法並無不合
      ，爰依法選任甲○○（男，民國○○年○ 月○○日生，身分證
      統一編號：Ｚ000000000號）為被繼承人丙○○之遺產管理
      人。併依首揭民法第1178條第2 項規定，依法為承認繼承
      之公示催告。
四、依非訟事件法第157 條、第24條第1 項，裁定如主文。
五、如對本裁定抗告，須於裁定送達後10日之不變期間內，向本
    院提出抗告狀，並繳納抗告費新臺幣1,000 元。
中    華    民    國    99    年     7    月    16    日
                  家事法庭  司法事務官  宋佳蓁
附請：
    請先核對裁定內容，無誤後再登報，如有錯誤請先通知本院
    更正。

司法院資訊處製作；財團法人民間司法改革基金會備份。
